【裁判字號】    95,訴,1851
【裁判日期】    951228
【裁判案由】    營利事業所得稅
【裁判全文】
臺北高等行政法院判決
                                  95年度訴字第01851號
                              .
原      告  中信工業股份有限公司
代  表  人  甲○○○
訴訟代理人  張世宗  會計師
被      告  財政部臺灣省北區國稅局
代  表  人  凌忠嫄（局長）住同上
訴訟代理人  乙○○
上列當事人間因營利事業所得稅事件，原告不服財政部中華民國
95年4月10日台財訴字第09500045980號訴願決定，提起行政訴訟
。本院判決如下：
    主  文
原告之訴駁回。
訴訟費用由原告負擔。
    事  實
一、事實概要：
    緣原告民國（下同）91年度營利事業所得稅結算申報，列報
    其他收入新臺幣（下同）49,440元，原經被告所屬新莊稽徵
    所依申報數核定，嗣經財政部臺北市國稅局查獲，原告漏報
    其他收入8,204,000元，乃通報被告重行核定其他收入
    8,253,440元，應補稅額2,015,150元，並按所漏稅額
    2,015,150元處1倍罰鍰計2,015,100元（計至百元止）。原
    告不服，申請復查，未獲變更，提起訴願，經遭駁回，遂提
    起本件行政訴訟。
二、兩造聲明：
  (一)原告聲明：
    1.訴願決定、原處分均撤銷。
    2.訴訟費用由被告負擔。
  (二)被告聲明：
    1.駁回原告之訴。
    2.訴訟費用由原告負擔。
三、兩造之主張：
  (一)原告主張之理由：
    1.系爭發放補償費之建築物及機器，分別坐落及放置於新莊
      市○○里○○路746巷4號，依臺北縣稅捐稽徵處三重分處
      核發之「所有房屋稅籍」證明書，及臺北縣稅捐稽徵處新
      莊分處核發之「房屋稅繳納」證明書，與大眾捷運系統新
      莊線新莊機廠站工程用地徵收建築物補償歸戶表，均證明
      系爭之非合法建築物原均為賴贊圭所有。另依臺北縣政府
      91年6 月13日北市建登字第0910262896號函，證明賴贊圭
      於系爭之非合法建築物上置有機器，並因營業停工損失，
      一併受有補償之事實。
    2.原告所受領之系爭補償金額8,204,000元，係賴贊圭因清
      償其原積欠原告債務之金額，此可由雙方間買賣契約書證
      明。又依契約書第6 條內容及民法第98條規定，解釋意思
      表示，應探求當事人之原意，不得拘泥於所用辭句，應能
      獲致系爭補償金額，確實原屬賴贊圭所有後，再由原告受
      讓其債權之結論。
    3.訴願決定書所稱：「系爭非合法建築物，依賴贊圭及訴願
      人指稱係屬訴願人所有，系爭補償費核屬訴願人之其他收
      入」乙節，係屬原告與賴贊圭因債權讓與合意，並依民法
      第297條規定，通知債務人臺北市捷運局債權已轉讓之通
      知行為，有關原告與賴贊圭所書立之買賣契約書，亦係依
      民法第297條第2項規定，所書立之書據。又賴贊圭與臺北
      市捷運局間，亦未存有民法第294條所規定，不得讓與債
      權之情事，因此，原告受讓賴贊圭債權之行為，應具有其
      適法性。被告以原告漏報其他收入8,204,000元，補徵稅
      額2,015,150元及處1倍罰鍰2,015,100元之不利於原告之
      行政處分應予撤銷。
    4.原告所取得賴贊圭之非合法建築物，依買賣契約書所記載
      之總價5,600,000元，原告分別於90年10月2日在中華商業
      銀行仁愛分行匯入賴贊圭所屬臺灣中小企業銀行迴龍分行
      帳號000000000號，金額5,000,000元及於91年8月2日在中
      華商業銀行仁愛分行取款600,000 元交給賴贊圭，以上支
      付給賴贊圭之對價為取得賴贊圭非合法建築物之成本；又
      機器設備與停工損失補償款2,338,000 元，其明細為設備
      拆遷費2,306,084 元及停工損失31,972元，本筆具領之設
      備拆遷費為原告使建物回復原狀所必須支付之費用，且該
      筆款項應為支付工人拆遷設備所必須支付之代償費用及為
      取得該筆補償費所必須支付之相關費用。依財政部84 年8
      月16日台財稅第000000000 號函，應自所受補償金中減除
      。
  (二)被告主張之理由：
    1.按「營利事業所得之計算，以其本年度收入總額減除各項
      成本費用、損失及稅捐後之純益額為所得額」為所得稅法
      第24條第1項所明定。次按「營利事業因政府舉辦公共工
      程或市地重劃，依拆遷補償辦法規定領取之各項補償費應
      列為其他收入，其必要成本及相關費用准予一併核實認定
      。」「臺北市政府捷運工程局為興建大眾捷運系統工程‧
      ‧‧給付之地上權補償費及其加成補償或地上物拆遷補償
      費，其給付對像如為營利事業，依所得稅法第24條及本部
      84年8月16日台財稅第000000000號函規定，該營利事業應
      將取得之各項補償費列為其他收入，其必要成本及相關費
      用准予一併核實減除。」為財政部84年8月16日台財稅第
      000000000號函及86年3月12日台財稅第861886328號函所
      明釋。
    2.本件原告係經營其他塑膠製品製造業，91年度營利事業所
      得稅結算申報，列報其他收入49,440元，原經被告所屬新
      莊稽徵所依申報數核定，嗣經財政部臺北市國稅局查獲原
      告漏報取得臺北市政府捷運工程局新莊機廠之地上物拆遷
      補償費收入8,204,000元，乃通報被告重行核定其他收入
      8,253,440 元。
    3.原告主張其所受領之系爭補償金額8,204,000元，係賴贊
      圭清償其原積欠原告之債務，可由雙方間訂立之買賣契約
      書可證；又發放系爭補償費收入之非合法建築物，依前揭
      證物應能證明為原所有權人賴贊圭所有，並非原告所有，
      原告係受讓賴贊圭之債權，非原告直接依拆遷補償辦法規
      定所領取之收入云云。本件原告取得臺北市政府捷運工程
      局新莊機廠之地上物拆遷補償費收入8,204,000元，依原
      告提示之臺北市政府捷運工程局及臺北縣新莊市公所函略
      以：91年3月8日捷運系統新莊線新莊機廠工程用地內新莊
      市○○路746巷4號非合法建築物會勘紀錄，上址非合法建
      築物及其附屬雜項工作物，依賴贊圭及原告指稱係屬原告
      所有，系爭補償費核屬原告之其他收入，尚無不合。又本
      件前經被告所屬新莊稽徵所於93年7月21日函請原告於文
      到7日內提示系爭其他收入—補償費之帳列情形及相關證
      明文件供核，迄未提示；且該非合法建物與機器設備之成
      本費用未列帳，亦為原告所不爭執，從而被告以其相關成
      本費用無從審酌，乃否准認列，尚無不妥。是原告所訴以
      其自賴贊圭買受系爭非合法建築物之買賣契約書證明補償
      時之所有人非原告等自相矛盾之詞，核無足採。
    4.按「納稅義務人已依本法規定辦理結算申報，但對依本法
      規定應申報課稅之所得額有漏報或短報情事者，處以所漏
      稅額兩倍以下之罰鍰。」為所得稅法第110條第1項所明定
      。本件原告本年度營利事業所得稅結算申報，漏報其他收
      入8,204,000元，有臺北市政府捷運工程局91年3月12日北
      市捷權字第09130560200號函及臺北縣新莊市公所93年4月
      2日北縣莊工字第0910014989號函附卷可稽，違章事證明
      確，業如前述，是被告按所漏稅額2,015,150元處1倍罰鍰
      計2,015,100元（計至百元止），並無不妥。訴願時原告
      主張系爭建物因非合法建物與機器設備均未列帳，取得之
      拆遷補償費收入並非故意漏報云云，查原告取有拆遷補償
      費應注意列入申報，其雖非故意，但原告應注意並能注意
      而不注意難謂無過失，自應論處。
    理  由
一、本件訴訟繫屬中被告代表人許虞哲，改為凌忠嫄擔任，茲據
    新任代表人具狀承受訴訟，核無不合，應予准許。
二、按「營利事業所得之計算，以其本年度收入總額減除各項成
    本費用、損失及稅捐後之純益額為所得額」為所得稅法第24
    條第1項所明定。又「營利事業因政府舉辦公共工程或市地
    重劃，依拆遷補償辦法規定領取之各項補償費應列為其他收
    入，其必要成本及相關費用准予一併核實認定。」及「臺北
    市政府捷運工程局為興建大眾捷運系統工程‧‧‧給付之地
    上權補償費及其加成補償或地上物拆遷補償費，其給付對像
    如為營利事業，依所得稅法第24條及本部84年8月16日台財
    稅第000000000號函規定，該營利事業應將取得之各項補償
    費列為其他收入，其必要成本及相關費用准予一併核實減除
    。」分別經財政部84年8月16日台財稅第000000000號及86年
    3 月12日台財稅第861886328 號函釋有案。又所得稅法第
    110 條第1 項規定：「納稅義務人已依本法規定辦理結算申
    報，但對依本法規定應申報課稅之所得額有漏報或短報情事
    者，處以所漏稅額兩倍以下之罰鍰。」
三、本件原告係經營其他塑膠製品製造業，91年度營利事業所得
    稅結算申報，列報其他收入49,440元，原經被告所屬新莊稽
    徵所依申報數核定，嗣經財政部臺北市國稅局以原告漏報取
    得臺北市政府捷運工程局新莊機廠之地上物拆遷補償費收入
    8,204,000元，乃通報被告重行核定其他收入8,253,440 元
    ，應補稅額2,015,150元，並按所漏稅額2,015,150元處1倍
    罰鍰計2,015,100元（計至百元止）。原告不服，循序提起
    本件訴訟，如事實欄所載，主張主張系爭其他收入係臺北市
    政府捷運工程局支付其非合法建築物補償金5,866,000 元及
    機器設備補償款2,338,000元，係原告所有之債權轉讓予原
    告云云。經查：
( 一) 、原處分卷所附有臺北市政府捷運工程局91年3 月12日北
    市捷權字第09130560200 號函( 及其所附91年3 月8 日捷運
    系統新莊線新莊機廠工程用地內新莊市○○路746 巷4 號非
    合法建築物會勘紀錄會勘紀錄) 及臺北縣新莊市公所93年4
    月2日北縣莊工字第0910014989號函所載，該址之非合法建
    築物及其附屬雜項工作物，依賴贊圭及原告指稱係屬原告所
    有，且系爭補償費亦是直接發給原告，由原告具領，此有收
    據在原處分卷可按。是原告即為補償權利人。原告雖主張該
    補償費係賴贊圭所有之債權轉讓予原告，並提出買賣契約書
    為證。然暫不論該契約書之真實性，即使依該買賣契約書第
    1 條所載，賴贊圭係將待拆遷之非合法建築物轉售予原告，
    並非將已取得之補償費 (事實上該補償費尚未發生)轉讓予
    原告，是原告此部分之主張並不可採。被告因而將系爭補償
    費核定為原告之其他收入，即無不合。
(二)、被告所屬新莊稽徵所於93年7月21日函請原告於文到7日內
    提示系爭其他收入—補償費之帳列情形及相關證明文件供核
     (附於原處分卷) ，迄未提示，而該非合法建物與機器設備
    之成本費用未列帳，亦為原告所不爭執，從而被告以其相關
    成本費用無從審酌，乃否准認列，亦無不合。至原告主張其
    取得賴贊圭之非合法建築物，支付之5,600,000 元，應列為
    成本扣除云云。然原告提出之匯款單據影本並不清晰( 本院
    卷第58及59頁) ，其中5,000,000 元部分，僅見賴贊圭及其
    妻周秋花之名，600 ,000元部分，僅見原告及周秋花名字，
    均非上開買賣契約書之當事人原告及賴贊圭。再原告提出之
    其在中華商業銀行存摺，90年10月2 日提款金額是
    5,030,000 元，並非其所主張之5,000,000 元。均已不能據
    此認定原告有支付賴贊圭5,600,000 元。何況被告指出原告
    帳載亦無上開匯款資料( 見言詞辯論筆錄) ，此為原告所不
    爭執。是無法認原告有支付賴贊圭5,600,000 元，然該契約
    書上竟記載賴贊圭收訖該款，參以原告之代表人甲○○○與
    賴贊圭為夫妻關係，該契約書之真實性實有可疑。是原告主
    張將其支付之5,600,000 元，應列為成本扣除云云，並不足
    採。至系爭補償費中之機器設備與停工損失補償款
    2,338,000 元，其本身即為補償費，且係原告所取得，自非
    取得其他補償費之成本費用，原告主張機器設備與停工損失
    補償款2,338,000 元，其明細為設備拆遷費2,306,084 元及
    停工損失31,972元，設備拆遷費為原告使建物回復原狀所必
    須支付之費用，且該筆款項應為支付工人拆遷設備所必須支
    付之代償費用及為取得該筆補償費所必須支付之相關費用云
    云，顯有誤解，自無扣除之問題。
( 三) 、原告提出之「所有房屋稅籍」證明書、「房屋稅繳納」
    證明書及大眾捷運系統新莊線新莊機廠站工程用地徵收建築
    物補償歸戶表，均係上開91年3 月8 日捷運系統新莊線新莊
    機廠工程用地內新莊市○○路746 巷4 號非合法建築物會勘
    紀錄前之資料，且新莊市○○路746 巷4 號有合法建築部分
    及非合法部分( 見上開徵收建築物補償歸戶表) ，上開房屋
    稅籍、房屋稅繳納之範圍，有無包括此非合法建築部分，已
    有疑問，何況賴贊圭及原告於91年3 月8 日會勘時同指稱該
    非合法建築物係屬原告所有，尚難僅憑上開之舊資料作不同
    之認定。又原告提出之90年4 月27日協調會紀錄( 本院卷第
    16 頁)( 即原告所稱之臺北縣政府91年6 月13日北市建登字
    第0910262896號函所附) ，結論載明原告之機器設備查估金
    額為2,306,084 元，適足以證明原告為該補償費權利人。
四、從而，原處分重行核定原告有其他收入8,253,440 元，應補
    稅額2,015,150 元，並按所漏稅額2,015,150 元處1 倍罰鍰
    計2,015,100 元，於法有據。訴願決定予以維持，亦無不合
    。原告訴請撤銷，並無理由，應予駁回。
五、據上論結，本件原告之訴為無理由，爰依行政訴訟法第98條
    第3項前段，判決如主文。
中    華    民    國    95     年    12     月   28   日
                        第三庭審判長法  官 姜素娥
                                    法  官 陳國成
                                   法  官 吳東都
上為正本係照原本作成。
如不服本判決，應於送達後20日內，向本院提出上訴狀並表明上
訴理由，如於本判決宣示後送達前提起上訴者，應於判決送達後
20日內補提上訴理由書（須按他造人數附繕本）。
中    華    民    國    95     年    12     月   28   日
                                    書記官 張能旭


司法院資訊處製作；財團法人民間司法改革基金會備份。
